【裁判字號】    98,交聲,792
【裁判日期】    980731
【裁判案由】    聲明異議
【裁判全文】
臺灣高雄地方法院交通事件裁定         98年度交聲字第792號
                                     98年度交聲字第793號
原處分機關  高雄市政府交通局
代  表  人  王國材
異  議  人
即受處分人  乙○○
上列異議人因違反道路交通管理處罰條例案件，不服高雄市政府
交通局於中華民國98年3 月17日所為之處分（原處分案號：高市
交裁字第裁32–B00000000 號、第裁32–B00000000 號），聲明
異議，本院裁定如下：
    主  文
異議駁回。
    理  由
一、異議意旨略以：異議人即受處分人乙○○於民國95年8 月30
    晚上11時45分，騎乘車號RM7 –683 號輕型機車（未懸掛車
    牌），沿高雄市○○路北往南方向行駛，行經六合路口，為
    警攔查並舉發異議人有「闖越紅燈」、「未領有駕駛執照駕
    駛機器腳踏車」之違規事由，分別開立2 紙舉發通知單，然
    異議人並未闖紅燈，且員警將異議人所騎乘之輕型機車車號
    「RM7 –683 」，誤載為「RMT –683 」，異議人以為是寄
    錯了，才沒有繳納，我有跟警方說，但是警方一直沒有更正
    ，直至收受裁決書，竟以最高金額裁罰異議人，異議人實難
    甘服，為此，提起本件聲明異議，請求撤銷原處分，改以最
    低金額處罰等語。
二、原處分機關高雄市政府交通局係以：異議人未領有駕駛執照
    ，於95年8 月30日晚上11時45分許，騎乘車號RM7 –683 號
    輕型機車，沿高雄新自強路北往南方向行駛，行經六合路口
    ，於自強路北往南方向交通號誌為紅燈時仍持續直行，經員
    警目睹闖紅燈而予以攔停，並以異議人有「闖越紅燈」、「
    未領有駕駛執照駕駛機器腳踏車」為由開單舉發，異議人未
    於應到案日前自行繳納罰鍰及到案聽候裁決，依道路交通管
    理處罰條例第21條第1 項第1 款、第53條第1 項、第63條之
    規定，於98年3 月17日分別裁處罰鍰新臺幣（下同）9,600
    元（未領有駕駛執照駕駛機器腳踏車部分）、4,500 元（闖
    越紅燈部分），並就闖越紅燈部分，記違規點數3 點在案。
三、按汽車駕駛人未領有駕駛執照駕駛小型車或機器腳踏車者，
    處6,000 元以上12,000元以下罰鍰，並當場禁止其駕駛；又
    汽車駕駛人，行經有燈光號誌管制之交岔路口闖紅燈者，處
    1,800 元以上5,400 元以下罰鍰，並記違規點數3 點。道路
    交通管理處罰條例第21條第1 項第1 款、第53條第1 項、第
    63條第1 項第3 款分別定有明文。又本條例所定罰鍰之處罰
    ，受處罰人接獲違反道路交通管理事件通知單後，於15日內
    得不經裁決，逕依第92條第3 項之罰鍰基準規定，向指定之
    處所繳納結案；不服舉發事實者，應於15日內，向處罰機關
    陳述意見；其不依通知所定期限前往指定處所聽候裁決，且
    未依規定期限繳納罰鍰結案或向處罰機關陳述意見者，處罰
    機關得逕行裁決之，同條例第9 條第1 項亦有明文。再依道
    路交通管理處罰條例第92條第4 項及違反道路交通管理統一
    裁罰基準及處理細則規定：汽車駕駛人未領有駕駛執照駕駛
    機器腳踏車，逾越應到案期限60日以上未繳納罰鍰或逕行裁
    決處罰者，裁處罰鍰9,600 元；又汽車駕駛人駕駛機器腳呦
    車，行經有燈光號誌管制之交岔路口闖紅燈，逾越應到案期
    限60日以上未繳納罰鍰或逕行裁決處罰者，裁處罰鍰4,500
    元。
四、經查：
(一)、異議人未領有駕駛執照，於95年8 月30日晚上11時45分許，
    騎乘車號RM7 –683 號輕型機車，沿高雄新自強路北往南方
    向行駛，行經六合路口，於自強路北往南方向交通號誌為紅
    燈時仍持續直行，經員警目睹闖紅燈而予以攔停之事實，業
    據證人即本件舉發員警甲○○於本院調查時到庭具結證述明
    確，並有高雄市政府警察局95年8 月30日高市警交字第B000
    00000 號、第B00000000 號舉發通知單各1 紙、高雄市政府
    警察局新興分局95年9 月29日高市警新分六字第0950026863
    號函在卷可稽。又異議人確實未領有駕駛執照一節，亦為異
    議人所不爭執，復有證號查詢機車駕駛人資料附卷足佐。上
    揭事實，洵堪認定。
(二)、異議人雖以前揭情詞置辯。惟查：
  1.異議人於前揭時、地確有駕車行經有燈光號誌管制之交岔路
    口而闖紅燈之交通違規行為，業據證人甲○○於本院調查時
    結證明確，已如前述。證人雖為本件舉發員警，惟其到庭所
    陳述之上開舉發經過，經查尚無違反經驗或論理法則之處，
    且遍查本件卷存證據資料，亦無任何積極證據足以證明其前
    揭所述係虛偽不實，尚無足可顯信其陳述不可採信之品性證
    據或前科證據存在，自不得僅因其等為本件開單舉發異議人
    之員警，即遽予否認其等上開證述之可信性。且所述本件舉
    發經過事實具體明確，復為其所親身見聞，則其本身即為證
    人，而為證據方法之一種。參以，證人甲○○與異議人間素
    昧平生，並無仇隙嫌怨，業據證人甲○○供陳在卷，應無設
    詞誣陷異議人之理。又警員執行公務時，本身即受有行政懲
    處責任之監督，其到庭具結作證，更係以刑事責任擔保其證
    言之真實性。是證人甲○○於本院調查中之前揭結詞，應堪
    採信。又本件雖無違規採證照片，惟異議人於交岔路口闖紅
    燈之違規行為乃偶發於瞬間之事實，難期警員在異議人闖越
    紅燈之過程中，仍能全程拍照或錄影存證。是異議人駕駛自
    小客車於上揭時、地，闖紅燈之事實，既經證人甲○○到庭
    證述如前，縱員警在舉發本件交通違規之過程中，未能全程
    拍照或錄影存證，亦不影響本件違規事實之認定。
  2.異議人辯稱：舉發通知單將車號寫錯，誤以為係寄錯一節。
    查，本件員警係當場開單舉發，並由異議人親自簽收上開舉
    發通知單，此觀諸上開舉發通知單上異議人簽名甚明，異議
    人亦否認該舉發通知單上之簽名為其所親為。異議人既係本
    人當場簽收無訛，其謂誤以為係寄錯一節，已與事實不符。
    又員警開立舉發通知單時，固確有將異議人所騎乘之輕型機
    車，車號「RM7 –683 」誤載為「RMT –683 」，惟經異議
    人於95年9 月間向舉發機關陳明後，由舉發機關通知原處分
    機關予以更正一節，有上開高雄市政府警察局新興分局函可
    按。足認舉發機關業已更正上開舉發通知單之誤載部分甚明
    。而異議人上開「闖越紅燈」、「未領有駕駛執照駕駛機器
    腳踏車」之違規行為，所處罰對象係違規行為人，縱令該車
    號有誤載情事，亦不影響其違規行為之成立。異議人前開置
    辯，洵不足採。
  3.異議人雖謂：因時間已久忘記要繳，請求改裁處最低罰鍰一
    節。惟查，本件異議人並未依法於上開舉發通知單所載應到
    案日期即95 年9月15日前，向原處分機關提出申訴或到案聽
    候裁決，而其逾越上開應到案日期已達60日以上，揆諸前開
    說明，原處分機關就其上開違規情事，分別裁處罰鍰9,600
    元、5,400 元，自屬無誤。參以，異議人於95年9 月間向舉
    發機關陳明後，舉發機關除通知原處分機關予以更正上開誤
    載情事外，並已明確告知異議人應依規定至應到案處所繳納
    罰鍰，此觀諸上開高雄市政府警察局新興分局函文甚明。異
    議人難謂其不知應遵期至應到案處所繳納罰鍰，惟其仍不遵
    期到案，且迄至原處分機關裁決時，已逾應到案日期達60日
    以上。是認異議人就未遵期至應到案處所繳納罰鍰及聽候裁
    決一節，具有可歸責性。從而，尚難僅因舉發機關誤載違規
    車號，即認異議人得不遵期至應到案處所繳納罰鍰及聽候裁
    決。異議人前開置辯，為無理由，要不足採。
五、綜上所述，異議人未領有駕駛執照，騎乘上開車號輕型機車
    ，於上揭時、地，行經有燈光號誌管制之交岔路口闖紅燈之
    違規行為，且異議人亦未於應到日期前，遵期至原處分機關
    繳納罰鍰及聽候裁決，並已逾應到案日期達於60日以上等情
    ，均堪認定。原處分機關逕依道路交通管理處罰條例第21條
    第1 項第1 款、第53條第1 項、第63條及違反道路交通管理
    統一裁罰基準及處理細則規定，分別裁處異議人罰鍰9,600
    元、4,500 元，並記違規點數3 點，核無不當，異議人前開
    所辯及其理由，均無足採。本件聲明異議為無理由，應予駁
    回。
六、據上論斷，應依道路交通案件處理辦法第19條，裁定如主文
    。
中    華    民    國    98    年    7     月    31    日
                  交通法庭  法  官  李殷君
以上正本證明與原本無異。
如不服本裁定，應於收受送達後5 日內向本院提出抗告狀。
中    華    民    國    98    年    7     月    31    日
                            書記官  李文廣


司法院資訊處製作；財團法人民間司法改革基金會備份。
